【裁判字號】    95,重上,414
【裁判日期】    970424
【裁判案由】    所有權移轉登記
【裁判全文】
臺灣高等法院民事裁定                 95年度重上字第414號
異  議  人  甲○○
上列異議人因與被上訴人乙○○間所有權移轉登記事件，對於中
華民國97 年3月31日本院書記官所為處分，提出異議，本院裁定
如下：
    主  文
異議駁回。
異議訴訟費用由異議人負擔。
    理  由
一、本件異議人於民國（下同）97年3月26日（收狀日期為97年3
    月27 日）具狀並附具93年6月28日經駐外機構認證之委任狀
    ，聲請閱卷。本院書記官以「台端97 年3月27日具狀聲請閱
    覽卷宗，礙難准許」等語通知其原委任之訴訟代理人謝諒獲
    律師。說明略以：異議人即上訴人甲○○已於96 年5月24日
    具狀解除委任，台端如聲請閱卷，應提出當事人經駐外單位
    驗證之委任狀到院等語。
二、異議意旨略以：法律並未規定必須公證，謝諒獲律師自始至
    終在全部民、刑案件均代理甲○○，為乙○○所明知，則無
    公證之必要等語。
三、按訴訟代理人除已提出委任狀於法院或經審判長選任者外，
    於閱卷同時，應檢附委任狀。司法院依民事訴訟法第二百四
    十二條第六項訂定之民事閱卷規則第4 條，定有明文。所謂
    於閱卷同時，應檢附之委任狀，自應以合法有效之委任狀而
    言。查上訴人即被上訴人甲○○固曾委任謝諒獲律師或其事
    務所之人員為其訴訟代理人，惟於96 年5月22日業經具狀表
    示「茲解除甲○○對謝諒獲律師及謝謝國際聯合律師事務所
    人員之委任，．．．爾後之送達，直接向本人為之，．．．
    送達到本人美國地址。」又「解除謝諒獲律師及其全體人員
    代收送達之權，．．．」等語，有陳報狀可稽（見本院卷(三)
    第107頁）。則甲○○93年6月28日經駐外單位驗證之委任狀
    ，自解除委任時起失其效力，謝諒獲律師仍執業已失效之委
    任狀聲請閱卷，於法自有未合，本院書記官上開處分，通知
    其聲請閱卷，應重新提出異議人經駐外機構認證之委任狀，
    揆諸前揭規定，並無違誤。
四、次按「當事人於訴訟有無經合法代理，不問訴訟程度如何，
    法院應隨時依職權調查之，又當事人為未經我國認許之外國
    人法人者，其在外國出具之委任訴訟代理人之委任書，應經
    我國駐在該國之使領館或其他職司使領館職務之機構簽證，
    始得認為合法。」（最高法院71年度台上字第4547號判決參
    照）。本件異議人即上訴人甲○○原係設籍於台北市○○區
    ○○里○鄰○○○路九號之十二，有台北市中正區戶政事務
    所於八十九年七月七日以北市正戶字第八九六○七四二二○
    ○號函檢送之戶籍謄本在卷可稽 (見原法院卷一第一一○、
    一一一頁），且其並無內政部核准喪失我國國籍之註冊資料
    ，復有內政部九十年九月十二日台 (九十) 內戶字第九○○
    八三○六號函在卷可考 (見原法院卷二第四二頁），堪信上
    訴人甲○○仍為具我國國籍之國民。惟上訴人甲○○亦同時
    領有美國護照，有其於原法院所提出而對造所不爭執為真正
    之美國護照影本，在卷可憑 (見原法院卷一第二○五、二○
    六頁）；且原法院向內政部警政署入出境管理局函查上訴人
    甲○○之入出境資料時，該局於八十九年七月六日以 (八九
    ）境信昌字第四五四○四號函檢送之入出境查詢資料，亦載
    明甲○○自七十八年二月十六日起即定居美國，並自八十九
    年四月十二日出境起，即未再入境，有該入出境查詢資料在
    卷可按 (見原法院卷一第一一五頁）。從而，異議人為具美
    國籍而定居美國之公民，於原法院受敗訴之判決，即以其所
    出具委任訴訟代理人徐婉倫之委任書，未經我國駐美國或紐
    西蘭之使領館或其他職司使領館職務之機構認證，其委任徐
    婉倫為訴訟代理人，即非合法；張勤委任之複代理人謝諒獲
    律師及謝諒獲律師委任之複代理人張勤，亦非合法等語為其
    前審上訴之理由，本院前審因而將原判決廢棄，發回原審法
    院更為審理，為異議人所明知，並有本院九十一年度重上字
    第三八二號民事判決及全部卷宗可稽，異議人於本院主張委
    任訴訟代理人，法律並未規定必須公證云云，為與本院前審
    九十一年度重上字第三八二號為相反之主張，有違誠信原則
    ，尤無可取。是本件異議為無理由，應予駁回。
五、據上論結，本件異議為無理由，依民事訴訟法第240條第2項
    、第95條、第78條，裁定如主文。
中    華    民    國    97    年    4     月    24    日
                    民事第八庭
                        審判長法  官  劉勝吉
                              法  官  鄭威莉
                              法  官  連正義
正本係照原本作成。
如不服本裁定，應於收受送達後10日內向本院提出抗告狀，並應
繳納抗告費新台幣１千元。
中    華    民    國    97    年    4     月    25    日
                              書記官  張永中


司法院資訊處製作；財團法人民間司法改革基金會備份。
